【裁判字號】    90,易,1395
【裁判日期】    900524
【裁判案由】    傷害
【裁判全文】
臺灣板橋地方法院刑事判決                          九十年度易字第一三九五號
    公  訴  人  臺灣板橋地方法院檢察署檢察官
    被      告  乙○○
右列被告因傷害案件，經檢察官提起公訴（九十年度偵字第二八一一號），本院判決
如左：
    主  文
乙○○傷害人之身體，處拘役參拾日，如易科罰金以參佰元折算壹日。
    事  實
一、乙○○前曾有傷害、妨害兵役、公共危險等前科，其最近於民國八十九年間，因
    公共危險案件，經台灣台北地方法院判處罰金二萬元確定，於八十九年十一月二
    十七日執行完畢（以上均不構成累犯），竟不知警惕，因不滿甲○○經常打電話
    騷擾其女友，於八十九年十二月二十一日上午九時許，前往台北縣板橋市○○街
    一九一弄二六弄七號一樓甲○○任職工廠內與甲○○理論，二人因之起衝突，乙
    ○○竟基於傷害人身體之犯意，徒手並持安全帽出手毆擊甲○○，致甲○○受有
    頸部三ｘ一公分、二ｘ○．五公分皮下瘀血、右前臂（公訴人誤載為左前臂）五
    ｘ一公分、一ｘ一公分、一ｘ一公分皮下瘀血等普通傷害。
二、案經被害人甲○○訴由台北警察局海山分局報請臺灣板橋地方法院檢察署檢察官
    偵查起訴。
    理  由
一、訊據被告乙○○坦承於右開時地，有與甲○○起衝突等情，惟辯稱係因甲○○先
    拿扳手要砸伊，伊才把他（指甲○○）推開，伊是用拿安全帽擋他的扳手，推他
    一下，所以當時伊沒有受傷（嗣改稱有瘀血，但沒有驗傷）云云。然查右揭事實
    ，業據告訴人甲○○於警訊時指訴甚詳，且有驗傷診斷書一紙附卷可稽，且被告
    不否認當時有以安全帽擋告訴人之扳手及推告訴人，足見告訴人之指訴非虛。至
    被告雖以前詞為辯，惟查：所謂彼此互毆，須以一方初無傷人行為，因排除對方
    不法侵害而加以還擊，始得以正當防衛論，侵害行為已過去之報復行為，與無從
    分別何方為不法侵害之互毆行為，均不得主張防衛權，最高法院著有三十年上字
    第一０四０號判例足資參照。本件被告縱係如其所辯，係因告訴人欲拿扳手砸彼
    云云，然查被告自承其有將告訴人推開，其並未受傷（嗣改稱有瘀血，但沒有驗
    傷），足見當時縱曾有侵害行為，亦已屬過去之侵害行為，被告卻仍推擊告訴人
    ，造成告訴人右前臂及頸部受有傷害，其目的非為排除對方不法侵害而行使正當
    防衛權，而係於互毆時蓄意傷害告訴人，不得藉此阻卻違法。從而，本件事證明
    確，被告犯行堪以認定，應予依法論科。
二、核被告乙○○所為，係犯刑法第二百七十七條第一項之傷害罪。查被告曾有如事
    實欄所載之犯罪科刑及執行紀錄，有台灣高等法院檢察署刑案紀錄簡覆表一紙附
    卷可參，雖不構成累犯，惟審酌其素行、智識程度、又其犯罪之動機、目的、手
    段、犯罪時所受刺激、被害人所受傷害程度及被告犯罪後之態度等一切情狀，量
    處如主文所示之刑，並諭知如易科罰金之折算標準；又被告行為後原刑法第四十
    一條之規定：「犯最重本刑為三年以下有期徒刑之刑之罪，而受六月以下有期徒
    刑或拘役之宣告，因身體、教育、職業或家庭之關係或其他正當事由，執行顯有
    困難者，得以一元以上三元以下折算一日，易科罰金。」，已於九十年一月四日
    經修正為刑法第四十一條第一項，該規定為：「犯最重本刑為五年以下有期徒刑
    之刑之罪，而受六月以下有期徒刑或拘役之宣告，因身體、教育、職業或家庭之
    關係或其他正當事由，執行顯有困難者，得以一元以上三元以下折算一日，易科
    罰金。但確因不執行所宣告之刑，難收矯正之效，或難以維持法秩序者，不在此
    限。」，並於同年月十日經總統公布施行，經新舊法比較結果，修正後之新法對
    被告易科罰金之宣告並不生影響，爰適用裁判之新法，諭知易科罰金之折算標準
    。至被告犯罪所用之安全帽，並未扣案，又為日常生活用品，且非屬違禁物，本
    院認無沒收之必要，附此敘明。
據上論斷，應依刑事訴訟法第二百九十九條第一項前段，刑法第二條第一項前段、第
二百七十七條第一項、第四十一條第一項前段，罰金罰鍰提高標準條例第一條前段、
第二條，判決如主文。
本案經檢察官葉奇鑫到庭執行職務。
中      華      民      國      九十      年      五    月    二十四    日
                                      臺灣板橋地方法院刑事第五庭
                                          法  官  陳  秀  
右正本證明與原本無異
如不服本判決應於送達後十日內向本院提出上訴狀
                                          書記官  藍  淑  芬
中      華      民      國      九十      年      五    月    二十四    日
附錄本案論罪科刑法條全文
刑法第二百七十七條
傷害人之身體或健康者，處三年以下有期徒刑，拘役或一千元以下罰金。
犯前項之罪，因而致人於死者，處無期徒或七年以上有期徒刑；致重傷者，處三年以
上十年以下有期徒刑。


司法院資訊處製作；財團法人民間司法改革基金會備份。
